最高法院民事裁定　　　　　　　　　 110年度台上字第2517號
上　訴　人　湯登貴
訴訟代理人　簡維能律師
　　　　　　張雅琳律師
上　訴　人　湯朝景
訴訟代理人　王淑琍律師
被 上訴 人　湯惠凌
訴訟代理人　黃傑琳律師
上列當事人間請求返還遺產事件，上訴人對於中華民國110年1月
13日臺灣高等法院第二審判決（109 年度重家上字第70號），提
起上訴，本院裁定如下：
    主  文
上訴駁回。
第三審訴訟費用由上訴人負擔。
    理  由
按上訴第三審法院，非以原判決違背法令為理由，不得為之；又
判決不適用法規或適用不當者，為違背法令；且提起上訴，上訴
狀內應記載上訴理由，表明原判決所違背之法令及其具體內容，
暨依訴訟資料合於該違背法令之具體事實，其依民事訴訟法第46
9條之1規定提起上訴者，並應具體敘述為從事法之續造、確保裁
判之一致性或其他所涉及之法律見解具有原則上重要性之理由。
同法第467條、第468條、第470條第2項定有明文。是當事人提起
上訴，如依同法第469 條規定，以原判決有所列各款情形之當然
違背法令為理由，其上訴狀或理由書應表明該判決有合於各該條
款規定情形之具體內容，及係依何訴訟資料合於該違背法令之具
體事實；如依同法第469條之1規定，以原判決有前條以外其他不
適用法規或適用不當為理由，其上訴狀或理由書應表明該判決所
違背之法令條項，或有關解釋字號，或成文法以外之習慣或法理
、法則等及其具體內容，暨係依何訴訟資料合於該違背法令之具
體事實，並具體敘述為從事法之續造、確保裁判之一致性或其他
所涉及之法律見解具有原則上重要性之理由。上訴狀或理由書如
未依上述方法表明，或其所表明者與上開法條規定不合，即難認
為已合法表明上訴理由，其上訴自非合法。此於家事訴訟事件亦
有準用，觀之家事事件法第51條規定即明。本件上訴人對於原判
決提起上訴，雖以該判決違背法令為由，惟核其上訴理由狀所載
內容，係就原審取捨證據、認定事實之職權行使，所論斷：上訴
人未經授權，擅持兩造之母湯吳媽吟之印章及存摺，自民國 104
年3 月26日至106年1月17日陸續轉匯如第一審判決附表所示各共
新臺幣（下同）500 萬元至自己帳戶，故意不法侵害湯吳媽吟之
財產權，致湯吳媽吟受有總額1,000 萬元之損害，該等損害與上
訴人不法行為間，復具相當因果關係。湯吳媽吟於107 年6月6日
死亡，被上訴人居於繼承人地位，依侵權行為及繼承法律關係，
請求上訴人各給付500 萬元本息予全體繼承人即兩造公同共有，
自屬有據，其另依不當得利及繼承法律關係為同一請求，毋庸審
究，並說明兩造其餘攻防方法及所用證據，於判決結果無礙，不
逐一論列之旨等情，指摘為不當，並就原審已論斷，或湯吳媽吟
有無收取上訴人共有內湖房地之租金、其帳戶存款與內湖房地租
金之關聯等不影響判決結果之贅述，泛言未論斷、論斷矛盾、違
法，或悖於論理、經驗、證據法則，而非表明依訴訟資料合於該
違背法令之具體事實；並泛言涉及法之續造、確保裁判之一致性
、法律見解具有原則上重要性，而未具體敘述合於各該上訴第三
審許可要件之理由，難認已合法表明上訴理由。依首揭說明，應
認其等上訴為不合法。末查，原審係以上訴人未能證明曾受湯吳
媽吟授權提領其帳戶內1,000 萬元存款之利己事實，而合法認定
湯吳媽吟受有1,000 萬元之損害，所執論據，與本院77年度台上
字第2455 號、92年度台上字第173號判決未有牴觸。又原審就兩
造、訴外人阮翠蓉在另件刑案所為陳述舉證，業於調閱、提示該
案卷證，向兩造發問及曉諭表示意見（原審卷一 151、526、527
頁、卷二95頁）後，本於自由心證綜合判斷，並無違反闡明義務
或認作主張事實之處，亦無闡明令當事人提出新訴訟資料之義務
。又民事第三審為法律審，依民事訴訟法第476條第1項規定，應
以原判決確定之事實為判決之基礎。上訴人向本院聲請調查證據
，自乏依據。至上訴人於上訴第三審後，始提出90年11月29日專
任委託出租契約書，核屬新證據，依民事訴訟法第476條第1項規
定，非本院得以審酌。均附此敘明。
據上論結，本件上訴為不合法。依家事事件法第51條，民事訴訟
法第481條、第444條第1項、第95條、第78條，裁定如主文。
中    華    民    國   110    年    10    月    6     日
                      最高法院民事第三庭
                          審判長法官  沈  方  維  
                                法官  鍾  任  賜  
                                法官  張  競  文  
                                法官  方  彬  彬  
                                法官  陳  麗  芬  
本件正本證明與原本無異
                                      書  記  官
中    華    民    國   110    年    10    月    19    日